【裁判字號】    88,簡上,538
【裁判日期】    890428
【裁判案由】    返還借款
【裁判全文】
臺灣臺中地方法院民事判決  八十八年度簡上字第五三八號
    上  訴  人  輝駿車業有限公司
    法定代理人  丙○○
    訴訟代理人  李清輝  律師
    複 代理 人  柯伊伶  律師
    被 上訴 人  乙○○      .
                              .
    訴訟代理人  甲○○        .
右當事人間請求返還借款事件，上訴人對於中華民國八十八年十月二十日本院台中簡
易庭年度中簡字第二八二０號第一審判決提起上訴，本院判決如左：
    主      文
上訴駁回。
第二審訴訟費用由上訴人負擔。
    事      實
甲、上訴人方面：
  一、聲明：原判決廢棄，右廢棄部分，被上訴人應給付上訴人新臺幣（下同）三十
      萬元，及自支付命令送達翌日起至清償日止，按年息百分之五計算之利息。
  二、陳述：除與原審判決書所載者相同茲予引用外，補稱：
  (一)緣被上訴人於八十四年間向上訴人借款三十萬元，聲明數日後清償，經上訴人
      交付系爭支票並兌現無訛，詎被上訴人未依約償還，屢經催討，均置之不理。
  (二)本件係依消費借貸契約而為請求，並提出交付予被上訴人之「指名」支票影本
      乙紙為憑，觀之民間習慣，借貸契約之成立，亦多僅交付支票予債務人，鮮有
      另立一借貸契約之情形甚明。且查上訴人開立系爭支票時，特意「指名」被上
      訴人為收款人，即意在使此支票成為雙方間債權之憑證，否則依一般之交易習
      慣，基於支票之流通性，亦少有簽發指名支票之情形。
  (三)被上訴人主張該支票係給付其教授上訴人法定代理人丙○○跳舞之報酬，應屬
      有利於被上訴人之事實，依民事訴訟法第二百七十七條規定，應就舞蹈教授契
      約之存在負舉證責任，且此亦屬被上訴人與丙○○間私人之債權債務關係，不
      得執以對抗上訴人，況該紙支票金額高達三十萬元，被上訴人主張係教舞之報
      酬，亦有違經驗法則。又被上訴人係舞廳之舞小姐，丙○○與客戶在舞廳消費
      均有發票為據，其金額非低，自不可能另支付如此高額之跳舞報酬。
  三、證據：援用原審之立證方法，並提出支票影本乙紙、發票五十七紙為證。
乙、被上訴人方面：
  一、聲明：駁回上訴。
  二、陳述：除與原審判決書所載者相同茲予引用外，補稱：丙○○係在八十四年間
      主動要求被上訴人教其跳舞，並表示不會虧待被上訴人云云，因為丙○○常帶
      客戶一起來跳舞，且喝很多酒助興，造成被上訴人因跳舞受傷，故主動交付系
      爭支票給被上訴人，被上訴人收受支票後，仍繼續教丙○○跳舞，前後長達一
      年，故系爭支票應屬被上訴人教舞之報酬。
  三、證據：援用原審之立證方法。
    理      由
一、上訴人起訴主張：被上訴人於民國八十四年間向上訴人借款新臺幣（下同）三十
    萬元，上訴人乃交付發票日八十四年六月五日、付款人彰化商業銀行南臺中分行
    、票據號碼CR0000000號、面額為三十萬元之支票乙紙予被上訴人，且經
    被上訴人收受兌現無訛。被上訴人聲明周轉數日即可還款，詎未依約償還，屢經
    催討，被上訴人均置之不理，為此，依據消費借貸之法律關係提起本件訴訟。被
    上訴人則以：該支票係被上訴人教授上訴人之法定代理人丙○○跳舞之代價等語
    資為抗辯。
二、按民事訴訟如係由原告主張權利者，應先由原告負舉證之責，若原告先不能舉證
    ，以證實自己主張之事實為真實，則被告就其抗辯事實即令不能舉證，或其所舉
    證據尚有疵累，亦應駁回原告之請求，最高法院著有十七年度上字第九一七號判
    例可資參照。次按金錢消費借貸契約，貸與人應就消費借貸法律關係所需具備之
    特別要件負舉證責任，又民間交付金錢之原因出於多端，自不得僅以金錢之交付
    即認有消費借貸關係之存在。
三、本件上訴人主張消費借貸之事實，雖據其提出面額三十萬元之支票影本乙紙為證
    ，被上訴人亦自認業已收受上開金錢無訛，惟被上訴人既否認兩造間消費借貸關
    係之存在，並以前揭情詞置辯，揆諸首開說明，自應由上訴人證明兩造間借貸意
    思表示互相一致，尚無責由被上訴人就其抗辯事實先行舉證之必要。本件上訴人
    就其應負舉證責任之上開消費借貸法律關係成立之事實，既未提出相符之證據以
    實其說，其舉證責任自有未盡，則其請求被上訴人給付借款及利息，即屬無據。
    原審為上訴人敗訴之判決，即為適法之判決，應予維持。上訴意旨摘指原判決不
    當，求予廢棄改判，為無理由，應予駁回。
四、本件依前所述已足以判斷，兩造其餘之攻擊防禦方法，對於判決之結果不生影響
    ，自無再予逐一論述之必要，併此敘明。
五、據上論結，本件上訴為無理由，依民事訴訟法第四百三十六條之一第三項、第四
    百四十九條第一項、第七十八條，判決如主文。
中      華      民      國    八十九    年      四      月    二十八    日
                            臺灣臺中地方法院民事第三庭
~B審判長法官  林清鈞
~B法      官  唐敏寶
~B法      官  林慧貞
右為正本係照原本作成
不得上訴。
中      華      民      國    八十九    年      四      月    二十八    日
~B法院書記官


司法院資訊處製作；財團法人民間司法改革基金會備份。
